【裁判字號】    92,上易,1877
【裁判日期】    920822
【裁判案由】    妨害自由
【裁判全文】
臺灣高等法院刑事判決                          九十二年度上易字第一八七七號
    上  訴  人
    即  被  告  丁○○
    選任辯護人  吳義雄律師
右上訴人因妨害自由案件，不服臺灣板橋地方法院九十二年度易字第六八四號，中華
民國九十二年六月六日第一審判決（起訴案號：臺灣板橋地方法院檢察署八十九年度
偵字第一二九五九號），提起上訴，本院判決如左：
    主  文
原判決撤銷。
丁○○無罪。
    理  由
一、公訴意旨略以：丁○○與甲○○○、乙○○○、丙○○、黃張阿桂係兄妹關係，
    於民國八十四年間共同繼承其父張文合所有位於台北縣中和市○○路大順天下社
    區（即中和市○○○段Ｏ九三六一｜０００號「權利範圍十萬分之三千九百八十
    六」）Ａ棟地下二樓編號七、八、九、十號之車位權利，惟均登記在被告丁○○
    名下，依原訂之協議書甲○○○、乙○○○、丙○○、黃張阿桂四人可使用三大
    一小四車位，四人即將車位出租予廖欽日、呂明君、李松筠及供己使用；詎丁○○竟於八十八年二月間，本於不依協議內容、排除上開四人使用目的，而以恐嚇
    犯意，利用不知情之陳楓書寫「請將你的愛車開走，此車位有糾紛，勿停車，車
    損不負責」之字報，由丁○○張貼在上開四車位車子上，以此加害財產之事，告
    知車位使用人，使渠等心生畏懼，致生危害於其安全，而不敢再承租上開車位。
    案經甲○○○、乙○○○、丙○○、黃張阿桂告訴偵辦，認被告丁○○犯刑法第
    三百零五條恐嚇危害安全罪嫌。
二、按犯罪事實應依證據認定之，無證據不得推定其犯罪事實；又不能證明被告犯罪
    者，應諭知被告無罪之判決，刑事訴訟法第一百五十四條、第三百零一條第一項
    定有明文。又認定犯罪事實須依證據，是否可信，更須參酌各方面之情形，尤不
    能以推測理想之詞，以為科刑判決之基礎。又犯罪事實依法應依證據認定之，不
    得僅以被告之反證不成立，持為認定犯罪之論據。又事實審法院對於證據之取捨
    ，依法雖有自由判斷之權，然積極證據不足證明犯罪事實時，被告之抗辯或反證
    縱屬虛偽，仍不能以此資為積極證據應予採信之理由。又認定不利於被告之事實
    ，須依積極證據，苟積極證據不足為不利於被告事實之認定時，即應為被告有利
    之認定，更不必有何有利之證據。又告訴人之告訴，係以使被告受刑事訴追為目
    的，是其陳述是與事實相符，仍應調查其他證據以資審認。復查刑事訴訟法第一
    百六十一條已於九十一年二月八日修正公布，修正後同條第一項規定：檢察官就
    被告犯罪事實，應負舉證責任，並指出證明之方法。因此，檢察官對於起訴之犯
    罪事實，應負提出證據及說服之實質舉證責任。倘其所提出之證據，不足為被告
    有罪之積極證明，或其闡明之證明方法，無從說服法官以形成被告有罪之心證，
    基於無罪推定之原則，自應為被告無罪判決之諭知。（參見最高法院二十年上字
    第九五八號、二十一年上字第四七四號、三十年上字第四八二號、三十年上字第
    八一六號、三十二年上字第六五七號、五十二年臺上字第一三００號等判例、九
    十二年臺上字第一二八號判決）。
三、訊據被告丁○○固不否認於右揭時地簽立遺產分割協議書，戊○○○等四人依協
    議書取得前揭地下室二樓編號七、八、九、十號停車位之事實，惟否認有恐嚇犯
    行，辯稱：伊不識字，財產被她們分光光，「車損不負責」字報不是伊寫的，也
    沒叫人寫，沒有恐嚇等語。
四、按公訴意旨認被告犯刑法第三百零五條恐嚇罪嫌，無非係以告訴人甲○○○、乙○○○、丙○○、黃張阿桂指述、證人呂明君、陳楓之證言及字報影本為依據。
五、惟查：
（一）丁○○與告訴人等係兄妹關係，渠等於民國八十五年三月二十六日訂立其父張
      文合之遺產分割協議書，約定登記為丁○○所有，坐落臺北縣中和市○○○段
      一四六之四地號土地上之臺北縣中和市○○○段九三六一建號建物（門牌號碼
      臺北縣中和市○○路三七六號一樓）地下室二樓專有使用之編號七、八、九、
      十號停車位，應依序移轉分歸戊○○○、丙○○、甲○○○、乙○○○所有等
      情，業據承辦代書陳碧蓮於原審調查時證述在卷，並有遺產分割協議書、協議
      書附卷可稽，嗣雙方為車位之事發生爭執，此為雙方所不爭。
（二）而告訴人甲○○○於原審調查時指訴：車子上被貼這二張字條，是先後貼的，
      大約隔了一、二個月，約在八十八年二月跟三月間（見原審卷第三十六頁）。
      而甲○○○之女即證人呂明君於原審調查時另稱：該二張字報我在開車時看到
      的，是貼在地下室我車子正上方大樓的排氣管上‧‧‧我先看到「乞丐趕廟公
      」海報，約隔一星期又看到「車損不負責」的海報（見原審卷第七十頁），二
      人供述二張字報張貼之相隔時間、位置地點，均有所不同，即有齲齬，自難遽
      採為論罪之根據。
（三）證人呂明君於原審調查中稱：伊未看到是誰貼的海報，但伊舅舅即被告在伊見
      到字報前一、二星期，有阻止過伊使用該停車位，叫伊把車移開不要停在那裡
      ，並說車位是他的等語（見原審卷第七十、七十一頁），然證人呂明君亦未親
      眼目睹被告將字報張貼於排氣管上，不足直接證明被告確有本件恐嚇犯行。
（四）另證人陳楓（大順天下社區總幹事）於原審調查中證稱：渠在八十八年十月一
      日到大順天下社區擔任總幹事，社區住戶即被告說他不識字，要渠幫他寫字報
      ，渠就幫忙寫「乞丐趕廟公」字報，但「車損不負責」字報不是渠寫的‧‧‧
      等語在卷（見原審卷第四十頁），此係單純顯示被告曾要求陳楓書寫「乞丐趕
      廟公」字報，而無法積極證明被告丁○○有自己書寫或要求他人書寫「車損不
      負責」字報之行為。
    綜上所述，本案除原訟爭對造之告訴人之指述外，尚無其他積極證據及佐證足以
    證明被告有恐嚇危害安全之行為，且客觀上尚未達於通常一般人均不致有所懷疑
    ，而得確信其犯罪事實之程度，雙方雖對上開車位之使用有所爭執，但亦不能以
    此推論被告必犯本案罪行，依「罪證有疑、利於被告」之法則，即應作有利於被
    告之認定。
六、本件並不能證明被告犯罪，原審不察，遽予論罪科刑，尚有未當。被告上訴否認
    犯罪，為有理由，應由本院將原判決撤銷，諭知被告丁○○無罪之判決。
據上論斷，應依刑事訴訟法第三百六十九條第一項前段、第三百六十四條、第三百零
一條第一項前段，判決如主文。
本案經檢察官鄭富銘到庭執行職務。
中      華      民      國    九十二    年      八      月    二十二    日
                              臺灣高等法院刑事第二十庭
                                  審判長法  官  葉  麗  霞
                                        法  官  李  春  地
                                        法  官  陳  晴  教
右正本證明與原本無異。
不得上訴。
                                        書記官  郭  台  發
中      華      民      國    九十二    年      八      月    二十七    日


司法院資訊處製作；財團法人民間司法改革基金會備份。
